臺灣臺中地方法院刑事判決　　　　　　　94年度易字第1163號
　　公　訴　人　臺灣臺中地方法院檢察署檢察官
　　被　　　告　甲○○
上列被告因詐欺案件，經檢察官聲請簡易判決處刑（九十三年度
偵字第二一三九六號），經本院豐原簡易庭認為不適宜以簡易判
決處刑，簽移由本院改依通常程序審理，被告於準備程序中為認
罪之陳述，經本院合議庭裁定由受命法官獨任改行簡式審判程序
審理，判決如下：
    主    文
甲○○幫助意圖為自己不法之所有，以詐術使人將本人之物交付
，處有期徒刑肆月，如易科罰金，以佰元折算壹日。
    犯罪事實
一、甲○○透過臺中縣潭子鄉○○路某處騎樓張貼誠徵業務員之
    求才海報，獲悉有前往大陸工作之機會，乃撥打電話聯絡，
    該姓名年籍不詳之成年人告知若要工作，必須提供銀行帳戶
    ，以交換前往大陸地區之機票及零用金，甲○○可預見金融
    帳戶係個人理財之重要工具，關係個人財產、信用之表徵，
    任何人均可自行開立銀行帳戶供存款、提款或轉帳匯款使用
    ，無需費事使用他人之銀行帳戶，而一般人願意支付額外之
    代價，以收購他人名義之金融帳戶使用，常與詐欺取財之犯
    罪行為密切相關，刻意使用他人銀行帳戶之目的，無非係為
    行騙詐財、掩飾犯行，以避免暴露真實身分遭警查緝，又對
    於提供帳戶之行為本身，雖無引發他人萌生犯罪之確信，但
    仍不顧他人所可能遭受之危險，竟基於縱若有人持以犯詐欺
    取財罪亦不違反其本意之幫助犯意，於民國九十三年三、四
    月間，在臺中市○○路某茶行，將其所申請開立之臺中縣東
    勢郵局豐原十八分局帳號00000000000000號帳戶之存摺、提
    款卡、印鑑章及密碼交予該姓名年籍不詳之成年人使用，以
    換取免費前往大陸地區之利益。該姓名年籍不詳之成年人於
    取得甲○○交付之前開東勢郵局帳戶存摺、提款卡印鑑章及
    密碼後，即基於詐欺取財之犯意，意圖為自己不法之所有，
    於九十三年十月五日，佯稱香港商「造豐珠寶公司」行員，
    撥打電話與乙○○聯絡，表示該公司代為摸彩獲得香港贊助
    廠商二獎美金五萬元折合新臺幣（下同）一百六十五萬元為
    由，如欲領取獎金，必須繳納保險金三萬九千四百八十元，
    並指定甲○○所申請開立之前開東勢郵局帳戶作為匯款帳戶
    ，甲○○不疑有他，誤信為真，遂於九十三年十月六日十一
    時十二分許，前往麥寮郵局匯款三萬九千四百八十元至前開
    指定帳戶內，嗣經友人告知，甲○○始知悉受騙，因而報警
    處理。甲○○因而受有三萬九千四百八十元之損害。
二、案經臺中縣警察局東勢分局報告臺灣臺中地方法院檢察署檢
    察官聲請簡易判決處刑。
    理  由
一、訊據被告甲○○，對於前揭時地，為換取免費前往大陸地區
    之機票及零用金，而提供其所申請開立之臺中縣東勢郵局豐
    原十八支局帳戶之存摺、提款卡、印鑑章及密碼予該姓名年
    籍不詳之成年人，作為向被害人乙○○詐財之匯款帳戶使用
    等情，業於本院中坦認屬實，核與被害人乙○○於警詢中之
    指述情節相符，並有被害人乙○○受騙匯款之郵政國內匯款
    執據一份、被告所申請開立之東勢郵局帳戶之開戶基本資料
    及交易往來明細資料各一份在卷可稽，被告自白供述與現有
    事證相符，應堪置信。按刑法上之故意，區分直接故意（確
    定故意）與間接故意（不確定故意），「行為人對於構成犯
    罪之事實，明知並有意使其發生者」為直接故意，「行為人
    對於構成犯罪之事實，預見其發生而其發生並不違背其本意
    者」為間接故意；又金融帳戶為個人理財之工具，申請開設
    金融帳戶並無任何特殊之限制，一般民眾皆能自由申請開戶
    ，並得同時在不同金融機構申請多數存款帳戶使用，乃眾所
    周知之事實，依一般人之社會生活經驗，倘係合法收入，本
    可自行向金融行庫開戶使用，而無向他人購買帳戶之必要；
    苟不以自己名義申請開戶，反以不正方式向不特定人取得他
    人之金融機構帳戶使用，衡情應能懷疑其目的在於詐欺取得
    他人財物，且利用不實之抽獎函件之方式佯稱收訊人幸運中
    獎而詐欺取財之犯罪類型層出不窮，該等犯罪多數均係利用
    人頭帳戶作為出入帳戶，並經媒體廣為披載，被告係成年且
    有相當智識之人，對於社會上常有利用人頭帳戶從事詐財之
    犯罪情事及該姓名年籍不詳之成年人可能利用人頭帳戶作為
    犯罪使用之情，亦足以認知，是被告對於該姓名年籍不詳之
    成年人實施詐欺取財之犯行應可預見，且被告對於該姓名年
    籍不詳之成年人利用其東勢郵局帳戶向人詐欺取財之犯行，
    並無違背其本意。至被告提供其所申請開立之東勢郵局帳戶
    存摺、提款卡、印鑑章及密碼，既非詐欺取財罪之犯罪構成
    要件行為，更查無任何證據足資證明被告與該年籍姓名不詳
    之成年人間有何共同詐欺取財之犯意聯絡或行為分擔，足認
    被告應僅係幫助行為，尚未達到共犯之參與程度。本件事證
    明確，被告犯行，均堪認定。
二、按刑法上之幫助犯，係指以幫助之意思，對於正犯資以助力
    ，而未參與實施犯罪之行為者而言（最高法院四十九年臺上
    字第七七號判例參照）。次按刑法第二十八條之共同正犯，
    係指二人以上共同實施犯罪之行為者而言，幫助他人犯罪，
    並非實施正犯，在事實上雖有二人以上共同幫助殺人，要亦
    各負幫助殺人責任，仍無適用該條之餘地，最高法院三十三
    年上字第七九三號著有判例。查：該姓名年籍不詳之成年人
    於取得被告所申請開立之東勢郵局帳戶之存摺、提款卡、印
    鑑章及密碼後，基於詐欺取財之犯意，意圖為自己不法之所
    有，佯稱香港贊助廠商人員，以電話向被害人乙○○詐稱摸
    彩抽中二獎獎金美金五萬元折合新臺幣一百六十五萬元為由
    ，欲領取獎金必須先行繳納保險金三萬九千四百八十元，致
    使被害人乙○○誤信為真，依照指示匯款三萬九千四百八十
    元至被告所申請開立之上開東勢郵局帳戶內，因而受有三萬
    九千四百八十元之損害，核該姓名年籍不詳之成年人所為，
    係犯刑法第三百三十九條第一項之詐欺取財罪。本件被告將
    其所申請開立之上開東勢郵局帳戶交予該姓名年籍不詳之成
    年人作為詐欺取財之匯款帳戶使用，顯係基於幫助他人詐欺
    取財之犯意，且所為提供帳戶予他人之行為係屬刑法詐欺取
    財罪以外之行為，被告既以幫助他人犯罪之意思而參與犯罪
    構成要件以外之行為，依刑法第三十條第一項幫助犯之規定
    ，核被告所為，係犯刑法第三百三十九條第一項詐欺取財罪
    之幫助犯，爰依刑法第三十條第二項之規定，按正犯之刑減
    輕之。爰審酌被告誤信詐騙集團之謀職廣告，而前往應徵大
    陸地區業務員之工作，又為前往大陸地區之機票及零用金，
    因而提供其所申請開立之郵局帳戶，以獲取免費前往大陸地
    區之機會，被告事後雖發現該集團係從事跨海詐騙之行為而
    未參與，然對於其所提供之郵局帳戶，可能遭該詐騙集團作
    為詐財之匯款帳戶使用，既已明知，卻又無結清帳戶或掛失
    等任何防範動作，以致該詐騙集團日後果真持以作為詐欺取
    財之匯款帳戶使用，被告提供郵局帳戶之行為，助長犯罪之
    不良風氣，幫助犯罪者隱匿真實身分，增加檢警犯罪偵查之
    困難性，不肖之徒因而爭相仿效藉此手段詐財，以致詐欺集
    團犯案日益猖獗，致使受害民眾不斷增加，若不針對提供人
    頭帳戶者，予以適度之刑罰，顯然無法抑制該類型犯罪之發
    生，惟因被告本身並未實際參與詐欺取財之犯行，可責難性
    較為輕微，且被告於本院準備程序中業經坦承犯行，犯後態
    度良好等一切情狀，量處如主文所示之刑，並諭知易科罰金
    之折算標準，以示懲儆。
據上論斷，應依刑事訴訟法第四百五十二條、第二百七十三條之
一第一項、第二百九十九條第一項前段，刑法第三百三十九條第
一項、第三十條、第四十一條第一項前段，罰金罰鍰提高標準條
例第一條前段、第二條，判決如主文。
中　　華　　民　　國　　94　　年　　8 　　月　　31　　日
                  刑事第五庭    法  官  巫淑芳
上開正本證明與原本無異。
如不服本判決，應於送達後十日內向本院提出上訴狀（須附繕
本），上訴於臺灣高等法院臺中分院。
                                書記官  王麗麗
中　　華　　民　　國　　94　　年　　8 　　月　　31　　日
附錄論罪科刑法條：
刑法第三百三十九條：
意圖為自己或第三人不法之所有，以詐術使人將本人或第三人之
物交付者，處五年以下有期徒刑、拘役或科或併科一千元以下罰
金。
以前項方法得財產上不法之利益或使第三人得之者，亦同。
前二項之未遂犯罰之。
